臺灣高等法院高雄分院刑事判決　　　　99年度上易字第1189號
上　訴　人　臺灣高雄地方法院檢察署檢察官
上　訴　人
即　被　告　徐進長
上列上訴人因被告竊盜案件，不服臺灣高雄地方法院99年度易字
第1693號中華民國99年10月21日第一審判決（起訴案號：臺灣高
雄地方法院檢察署98年度偵字第35167 號、99年度偵字第7516、
11116 號），提起上訴，本院判決如下：
     主  文
上訴駁回。
     事  實
一、徐進長意圖為自己不法之所有，各基於竊盜犯意，先後於：
    (1)民國98年11月21日上午某時，在高雄縣旗山鎮國道10號西
    向23至24公里間之橋樑箱涵，攜帶其所有客觀上足以供兇器
    使用之老虎鉗1 支、鋸刀2 支，並以之及其所有之手電筒1
    支為工具，割斷而竊取交通部臺灣區○○○路局管領之接地
    線58條（約3 公斤）；得手後，適有國道10號承包商「耀陽
    資訊通訊工程行」經理郭鍇民與工程師葉宗賢前往該箱涵施
    工，因查覺有異而報警當場查獲，並扣得上述之老虎鉗1 支
    、鋸刀2 支、手電筒1 支、手提包1 個及接地線58條（約3
    公斤）。(2)99年3 月23日16時30分許，在高雄縣田寮鄉○○
    路陸軍砲兵四三指揮部624 砲三營區「武崗營區」（已未使
    用，現由國有財產局管領中，起訴書誤載為該營區30-006碉
    堡內），攜帶其所有客觀上可供兇器使用之鎌刀1 支、鋸子
    1 支、老虎鉗1 支、小刀片3 支及刀片7 片，並以之為工具
    割斷而竊取國有財產局管領之電纜線48.5公斤；得手後，在
    該營區30 -006 碉堡內，以刀片削去電纜線外皮時，為劉清
    山發現而報警當場查獲，並扣得上述之鐮刀1 支、鋸子1 支
    、老虎鉗1 支、小刀片3 支、頭罩式燈泡1 個、刀片7 個、
    去皮電纜銅線12.5公斤及未去皮電纜線36公斤。
二、案經國道公路警察局第五警察隊、高雄縣政府警察局湖內分
    局報請臺灣高雄地方法院檢察署檢察官偵查起訴。
     理  由
壹、證據能力：
一、證人郭鍇民、吳艷琴、劉清山、林育銘、徐雄勉、陳永充、
    莊老守等人各於警詢之陳述，其等性質雖屬傳聞證據，惟檢
    察官、被告已於本院審理調查上開筆錄予以提示並告以要旨
    時，由檢察官、被告表示意見，當事人已知上述筆錄乃傳聞
    證據，而就此證據能力均表示無意見，即同意作為證據，且
    本院審酌上開證人等警詢之陳述作成時，較無人情施壓或干
    擾，亦無不當取供之情形，即就證人於警詢陳述當時之原因
    、過程、內容、功能等外在環境加以觀察，足認證人警詢陳
    述係出於真意之信用性獲得確切保障，而認為以之作為本案
    之證據亦屬適當，依刑事訴訟法第159 條之5 第1 項規定，
    均得為證據。
二、後述引用之其他卷附書證，而屬於書面之傳聞證據部分，因
    檢察官、被告於本院審理調查上開書證予以提示並告以要旨
    時，由檢察官、被告表示意見，當事人已知此等書證乃傳聞
    證據，而就此證據能力均表示無意見，亦未聲明異議，即視
    為同意作為證據，且本院審酌該書證作成時之客觀情狀，並
    無證據證明此等書證有何遭變造或偽造情事，認為以之作為
    本件論証之證據，均與待證事實具有關聯性，作為本案之證
    據亦屬適當，依刑事訴訟法第159 條之5 第1 項規定，均認
    得為證據。
貳、有罪部分（即起訴書犯罪事實欄一、(一)(三)部分）：
一、訊據上訴人即被告徐進長固坦承有於上開事實欄一、(1)(2)所
    示時、地為警查獲，並扣押上述老虎鉗等工具，然其否認有
    上開竊盜犯行，辯稱：上開事實欄一、(1)所示接地線，係伊
    於98年11月20日晚上22時許，因去溪邊撿漂流木，而於翌（
    21）日早上8 時許，進入該箱涵要去睡覺，就發現地上有該
    紅銅，才將它撿起放置手提包內，想說那些東西都可以用，
    伊並無以扣案工具割斷接電線予以竊取；另上開事實欄一、
    (2)所示之電纜線，係伊在路邊草地上撿到拉至碉堡內，準備
    要削皮取銅線，並非伊在營區內所竊取云云。惟查：
(一)、關於上開事實欄一、(1)部分：
 1、證人即「耀陽資訊通訊工程行」工程師葉宗賢於原審證述：
    因為那邊的電纜線遭竊，而於98年11月21日去佈新的線。查
    獲處之箱涵有一定高度，只有施工人員會進去，一般人是不
    會去的，且國道10號的高架段很高，差不多十幾樓高，箱涵
    洞剛好在夾層，必須要經過便橋才能進入，所以水不會淹到
    裡面去，風災、水災均不致對箱涵內部有影響，所以線路不
    可能因為颱風或淹水而斷落。當時因一組人看到箱涵中有人
    影閃動，但門打不開，我與郭鍇民就從另外一邊的橋走上去
    ，自另一個門進入，就看到被告躺在裡面，現場發現一堆未
    去皮的接地線，而我們之前就通報警察，警察在附近找到手
    提包，並自袋內起出一些切割線材之五金的刀子。又接地線
    不是8 平方電力線，接地線比較細，並接地線不能作為導電
    用，只能避免雷擊造成之漏電現象，所以線徑不會很大，且
    因接地線是鎖在鐵箱與鐵箱中間，以為避免導電，故不會掉
    下來，除非有人刻意去把它拆下來，當日我們看到地上有一
    堆疊好的接地線。當日我們是要拉紅綠燈及閃光標誌的線，
    不是要去處理接地線（見原審訴字卷第22至32頁）等語；經
    核與證人即「耀陽資訊通訊工程行」經理郭鍇民於警詢（見
    國道公路警察局第五警察隊警卷第6 、7 頁）所陳情節大致
    相符，且為被告所不爭執。是證人葉宗賢、郭鍇民所為上開
    證詞，堪信為真實。
 2、依上開證人葉宗賢及郭鍇民之證詞，該箱涵係位於約十樓高
    之夾層中，須經過便橋始得到達，除施工人員外，平常不會
    有人，是苟如被告所言，係因前晚去溪邊撿拾漂流木，而欲
    至該箱涵內休息、睡覺，則被告理應取近而返回住處休息，
    焉會耗時耗力爬到箱涵，欲在極不舒適及密不通風之箱涵內
    睡覺？與常情不符。又接地線係固定鎖在牆壁上，除外力拆
    下來，是不會自行掉落地上，是堆置在現場之接地線，應係
    人為外力將之拆下；依此，苟非被告而是他人所為，則該他
    人即大費周章，攜帶工具爬到該箱涵內，並拆下接地線，當
    為竊取接地線以為變賣得款之目的；是該他人焉會不將竊得
    之接地線帶走，竟仍放在地上，讓其他人不勞而獲？顯與事
    理有違。此外，復有國道公路警察局第五警察隊扣押物品目
    錄表1 紙、贓物認領保管單1 紙、現場及扣案物品照片14張
    （見國道公路警察局第五警察隊警卷第12、13頁，第17至23
    頁）在卷可佐，且有老虎鉗1 支、鋸刀2 支、手電筒1 支、
    手提包1 個及接地線58條扣案可證。從而，被告於上開時、
    地，攜帶上述扣案可供兇器使用等工具，割斷而竊取接地線
    58條（約3 公斤）之事實明確，被告所辯上情，應屬事後卸
    責之詞，不足採信。被告此部分犯行，堪以認定。
(二)、關於上開事實欄一、(2)部分：
    被告徐進長對於此部分竊盜事實，業於警詢坦承及原審認罪
    在卷，並經證人吳艷琴、劉清山於警詢時（見湖內分局警卷
    第7 至10頁）證述明確，且有高雄縣政府警察局湖內分局扣
    押筆錄及扣押物品目錄表1 份、贓物認領保管單1 份、照片
    6 張（見湖內分局警卷第11至17頁、第20頁）等附卷可稽，
    又有鐮刀1 支、鋸子1 支、老虎鉗1 支、小刀片3 支、頭罩
    式燈泡1 個、刀片7 個扣案可佐，被告嗣於本院改口所辯，
    純屬推諉卸責，不足採信。被告此部分犯行，亦堪認定。
二、按刑法第321 條第1 項第3 款之所謂兇器，其種類並無限制
    ，凡客觀上足對人之生命、身體、安全構成威脅，具有危險
    性之兇器均屬之，且祇須行竊時攜帶此種具有危險性之兇器
    為已足。本件被告徐進長為上開事實欄一、(1)(2)所示犯行時
    ，攜帶前往現場之老虎鉗1 支、鋸刀2 支及鎌刀1 支、鋸子
    1 支、老虎鉗1 支、小刀片3 支及刀片7 片，客觀上足以殺
    傷人之生命、身體，顯為具有危險性之兇器無訛。故核被告
    就上開事實欄一、(1)(2)所為，均犯刑法第321 條第1 項第3
    款之攜帶兇器加重竊盜罪。又被告所犯上開2 罪間，犯意各
    別，行為互殊，應予分論併罰。
三、原審認被告徐進長上開犯行之罪證明確，因而適用刑法第32
    1 條第1 項第3 款、第38條第1 項第2 款、第51條第5 款等
    規定，並審酌被告不思以正途賺取財物，並以攜帶兇器之方
    式竊取他人電纜線等物，危害被害人對於上開財物之權益，
    且嚴重影響公共用電之利益，犯後於原審僅坦承部分犯行，
    態度難謂良好，及其所竊取之財物價值、對被害人造成之損
    害等一切情狀，分別量處有期徒刑10月、8 月，並定應執行
    刑為有期徒刑1 年5 月。復敘明：
(一)、公訴人雖就上開事實欄一、(1)部分，具體求刑有期徒刑1 年
    ，惟並無證據證明被告併有竊取約1 公里長之22平方動力電
    纜線（詳如後述），是檢察官求刑之基礎事實已有不同，故
    依具體求刑量處，略嫌過重。
(二)、扣押之老虎鉗1 支、鋸刀2 支、手電筒1 支、手提包1 個，
    及鎌刀1 支、鋸子1 支、老虎鉗1 支、小刀片3 支、頭罩式
    燈泡1 個、刀片7 片，為被告所有且供本案竊盜犯罪所用之
    物，應依刑法第38條第1 項第2 款規定沒收；另上開事實欄
    一、(1)部分所查扣之手機1 支，雖為被告所有，然並無任何
    證據足資證明係供或預備供被告犯罪所用之物，亦非違禁物
    ，爰不為沒收之諭知。
(三)、公訴意旨另認被告徐進長為上開事實欄一、(1)之犯行時，除
    竊取上開接地線58條外，另竊取約1 公里長、價值約新台幣
    （下同）40萬元之22平方動力電纜線。惟依證人葉宗賢於原
    審證述：22平方動力是一種電纜線規格，它是黑色的塑膠外
    皮，裡面也是包銅纜，只是22平方動力電纜線之線徑比較粗
    ，接地線比較細。因接地線比較細，可以用手對折，22平方
    動力電纜線之線徑比較粗，用手是無法對折的。又自被告手
    提包扣得之紅銅六綑，依該紅銅之粗細，並該紅銅已剖開、
    兩兩對折，即依形狀及線徑粗細，該紅銅全部都是接地線，
    且現場並未發現有22平方動力電纜線等語（見原審審卷第24
    、25頁），並觀之扣案物品照片（見國道公路警察局第五警
    察隊警卷第23頁），扣案之紅銅六綑應為已剖外皮之接地線
    內銅線，並非22平方動力電纜線內之銅線，且現場扣案之物
    品，亦無所謂22平方動力電纜線。此外，並無其他積極證據
    足以證明被告併有竊取22平方動力電纜線之犯行。是公訴意
    旨所指此部分，尚屬不能證明被告犯罪。惟此部分如構成犯
    罪，與被訴上開竊取接地線犯行，應屬事實上一罪之關係，
    爰不另為無罪之諭知。
四、經核原判決關於上開部分之認事用法，核無不合，量刑亦屬
    允當。被告徐進長上訴否認犯罪，指摘原判決關於上開部分
    不當，並無理由，被告上訴應予駁回。
、無罪部分（即起訴書犯罪事實欄一、(二)部分）：
一、公訴意旨另以：被告徐進長意圖為自己不法之所有，基於竊
    盜之犯意，分別於(1)98年8 月23日17時許，在高雄縣旗山鎮
    新旗尾橋附近，持可供兇器使用之不詳工具，竊得台灣電力
    股份有限公司（下稱台電公司）旗山服務所之軸型礙子3 支
    、低壓線架1 支、鋼芯鋁線4 公斤及伸出鐵架1 支等物（價
    值約1,000 元）。(2)98年8 月25日17時許，在高雄縣旗山鎮
    新旗尾橋附近，持可供兇器使用之不詳工具，竊取交通部臺
    灣區○○○路局南區工程處（下稱高公局南工處）交控中心
    交控傳輸JF線約30公尺，價值約1,500 元；得手後，將之放
    置在高雄縣燕巢鄉○○村○○路9 號其友人莊老守住處。(3)
    98年8 月底之某日某時許，在高雄縣旗山鎮旗尾橋附近，持
    可供兇器使用之不詳工具，竊取高公局南工處路燈電纜線約
    70公尺（價值約31,500元）。嗣經警循線於99年2 月25日4
    時30分許，在高雄縣燕巢鄉○○村○○路9 號徐進長之友人
    莊老守住處與車牌號碼VW－2508號自小貨車，查扣上述交控
    傳輸JF線約30公尺（約8 公斤）、破壞剪1 支、鐵鎚1 支、
    鐮刀1 支、萬能鉗1 支、梅花板手1 支、鉗子1 支、起子3
    支、尖小刀1 把、拉線器1 具、鋤鏟1 個及手套2 雙等物，
    而查獲上情。因認被告此部分涉犯刑法第321 條第1 項第3
    款之攜帶兇器加重竊盜罪嫌。
二、按犯罪事實應依證據認定之，無證據不得認定犯罪事實；不
    能證明被告犯罪者，應諭知無罪之判決；刑事訴訟法第154
    條第2 項、第301 條第1 項分別定有明文。又按認定犯罪事
    實所憑之證據，雖不以直接證據為限，間接證據亦包括在內
    ；然而無論直接或間接證據，其為訴訟上之證明，須於通常
    一般之人不致有所懷疑，而得確信其為真實之程度者，始得
    據為有罪之認定，倘其證明尚未達到此一程度，而有合理之
    懷疑存在時，即無從為有罪之認定（最高法院76年台上字第
    4986號判例意旨參照）。再依刑事訴訟法第161 條第1 項規
    定，檢察官對於起訴之犯罪事實，仍應負提出證據及說服之
    實質舉證責任，倘其所提出之證據，不足為被告有罪之積極
    證明，或其指出證明之方法，無從說服法院以形成被告有罪
    之心證，基於無罪推定之原則，自應為被告無罪判決之諭知
    （最高法院92年台上字第128 號判例意旨參照）。且按被告
    否認犯罪所持之辯解縱屬不能成立，仍非有積極證據足以證
    明其犯罪行為，不能遽為有罪之認定（最高法院30年上字第
    1831號判例意旨可資參照）。
三、公訴人起訴認被告徐進長涉有上開竊盜罪嫌，係以證人林育
    銘、徐雄勉、陳永充、莊老守於警詢時證詞，屏東縣政府警
    察局里港分局扣押筆錄、扣押物品目錄表、現場照片、贓物
    認領保管單等情為據。然訊據被告否認有此部分被訴竊盜犯
    行，辯稱：本件警方所查獲之JF交控傳輸線1 捆線皮、台電
    公司之鋼心鋁線1 捆、軸型礙子3 個、低壓線架1 只，及高
    工局南工處之路燈電纜線線皮1 捆等物，實則均非伊所撿回
    ，而係莊老守撿拾回來，而此部分為警查扣之工具亦非供竊
    盜所用，莊老守住處附近之燃燒電線痕跡，亦非伊所燒，取
    出前開線皮內部銅製線心，亦非伊所為，伊並無此部分偷竊
    行為語。經查：
(一)、證人即高公局南工處交控中心人員林育銘於警詢陳稱：警方
    提示控制傳輸線外皮上有字樣EVERYOPO 0.5 mm*30p ，經我
    檢視指認，是交控中心使用。又所查獲遭竊控制傳輸線，已
    割取線內銅線變賣，所剩外皮磅秤約8 公斤，換算長度約30
    公尺電纜線（見里港分局警卷第14、15頁）等語，又證人即
    高公局南工處人員徐雄勉亦於警詢陳述：警方提示電纜線外
    皮上有字樣合機、600V、VVR22.0mm 平方*3c ，經我檢視指
    認我高公局南工處所使用。我工程處管轄範圍，電纜線常遭
    竊，遭竊損失較大時才會向警方報案，平均每月有1 至2 次
    遭竊。又所查獲遭竊電纜線，已割取線內銅線變賣，所剩外
    皮磅秤約14公斤，經我換算長度約70公尺電纜線（見里港分
    局警卷第16、17頁）等語。另證人即台電公司旗山服務所技
    術人員陳永充於警詢亦稱：經警方提示電纜線、絕緣器、鐵
    架，經我檢視後指認後是我所服務台電公司所有的東西。正
    確名稱是鋼芯鋁線、低壓線架、伸出鐵架、軸型礙子。旗山
    服務所管轄範圍電纜線常遭竊，平均每月有4 至5 次遭竊（
    見里港分局警卷第18、19頁）等語。惟依上開證人林育銘、
    徐雄勉、陳永充所陳之證詞，僅得證明前開軸型礙子3 支、
    低壓線架1 支、鋼芯鋁線4 公斤、伸出鐵架1 支，係為台電
    公司所有物品，並交控傳輸JF線線皮、路燈電纜線線皮，均
    為高公局南工處所有物品，且有失竊之情事，然尚難憑此作
    為認定被告徐進長即有行竊該等物品之依據。另證人莊老守
    於警詢時之證詞（見里港分局警卷第20至23頁），亦僅說明
    將房屋無償借予被告使用，並該等扣案物品確為被告所有而
    已，亦無法直接據此作為認定被告犯有此部分竊盜罪。
(二)、關於公訴意旨所指遭竊之電纜線部分，實則係查扣JF交控傳
    輸線「線皮」1 捆、路燈電纜線「線皮」1 捆，即均已遭割
    取線內銅線；是前開扣案之「線皮」，亦可能為他人竊得該
    等電纜線，將電纜線內之銅製品取出後，將線皮隨地丟棄，
    而為被告徐進長所撿拾，在無其他積極證據足以證明之情形
    下，尚難僅以在被告處扣得該等失竊電纜線「線皮」，即為
    被告不利之認定。再者，證人即台電公司旗山服務所技術人
    員陳永充於警詢陳明：經警方提示之鋼心鋁線1 捆、軸型礙
    子3 個、低壓線架1 只，是屬於台電公司所有的東西，但我
    沒有接獲有該等物品失竊之報告（見里港分局警卷第18頁）
    等語，則關於鋼芯鋁線1 捆、軸型礙子3 個及低壓線架1 只
    等物品，是否為竊盜所得之物品，尚非無疑。且觀之鋼心鋁
    線1 捆、軸型礙子3 個及低壓線架1 只之照片（見里港分局
    警卷第34頁），均屬零組件物品，亦可能為他人竊得後，因
    認無價值而隨意丟棄，亦難僅據此即為被告不利之認定。
四、綜上所述，公訴人所舉之證據，不足以證明被告有公訴意旨
    所指竊盜之犯行，無從使原審法院形成不致有所懷疑，而得
    確信被告有公訴意旨所指竊盜犯行之有罪心證。此外，復查
    無其他積極證據足以證明被告確有公訴人所指之竊盜犯行，
    原審因而以不能證明被告有上開被訴之犯罪，而為被告被訴
    此部分無罪之諭知，核無違誤。
五、原審公訴人上訴意旨雖以上開證人林育銘、徐雄勉、陳永充
    及莊老守等人之證詞及上述扣案工具，並以「警方查獲被告
    當時，被告隨身攜帶削線刀、小型手電燈、頭帶式頭燈並穿
    著布製常靴，該等物品及裝扮均係用以剪取電纜線所必需。
    輔以被告確有多次竊取電纜之犯行；一般電纜線內為金屬銅
    線為免有觸電傷人之情形，均會於外層加包絕緣之塑膠線皮
    ，而電纜線僅內部金屬銅線具有經濟價值，外包塑膠線皮毫
    無變賣價值，被告何需大費周章予以撿拾。又依承辦員警蔡
    明貴偵察報告內容觀之：徐進長遭查獲之住處除放有不明電
    線及線皮，住處外並有燃燒電線所遺留之痕跡等情，若被告
    確如其所辯，其撿拾前揭電纜線皮係為變賣為資源回收云云
    ，何需燃燒電線！此舉顯係被告為便利其從竊取電纜線中取
    出金屬銅線，而點火燃燒竊得之電纜線，從中取出銅線後變
    賣」，仍認扣案軸型礙子3 支、低壓線架1 支、鋼芯鋁線4
    公斤、伸出鐵架1 支、交控傳輸JF線線皮30公尺、路燈電纜
    線線皮70公尺等物，為被告竊取所得等語。然上開證人林育
    銘、徐雄勉、陳永充及莊老守等人之證詞僅能作為前開軸型
    礙子3 支、低壓線架1 支、鋼芯鋁線4 公斤、伸出鐵架1 支
    ，為台電公司所有物品，並交控傳輸JF線線皮、路燈電纜線
    線皮，為高公局南工處所有物品，且有部分物品遭竊等情，
    而扣案被告所有之工具雖可供作剪取電纜線所用，但以此等
    證據尚難逕認被告即有被訴此部分竊盜之舉；至於被告為警
    查獲時之衣著裝備如何，純屬其自身考量之裝扮情形，而被
    告縱有上開經認定有罪之類似竊盜犯行，亦屬此部分犯行事
    證明確之認定結果，無從以此等情狀，推論被告亦有被訴此
    部分竊盜犯行；此外，現場查扣之電纜線「線皮」之變賣價
    值如何，亦不能據此否定被告即無撿拾之事實。至於依承辦
    員警蔡明貴偵察報告內容所載之「被告住處外有燃燒電線所
    遺留之痕跡」，已據被告否認其有燃燒電纜線行為，又查無
    其他積極證據佐認，則在被告住處外之燃燒痕跡，不能逕認
    必屬被告所造成，自無從以此推斷「被告為便利其從竊取電
    纜線中取出金屬銅線，點火燃燒而從中取出銅線後變賣」之
    犯罪事實。從而，原審公訴人上訴意旨，指摘原判決關於此
    部分諭知被告無罪不當，為無理由，原審公訴人之上訴應予
    駁回。
據上論斷，應依刑事訴訟法第368條，判決如主文。
本案經檢察官孫小玲到庭執行職務。
中    華    民    國    100     年    1   月    4     日
              刑事第三庭    審判長法  官  莊崑山
                                  法  官  唐照明
                                  法  官  張意聰
以上正本證明與原本無異。
本件判決不得上訴。
中    華    民    國   100    年    1     月    5     日
                                  書記官  陳金卿
附錄本判決論罪科刑法條：
刑法第321 條第1 項第3 款
犯竊盜罪而有左列情形之一者，處6 月以上、5 年以下有期徒刑
：
  三、攜帶兇器而犯之者。